【裁判字號】    97,交易,56
【裁判日期】    971021
【裁判案由】    過失傷害
【裁判全文】
臺灣彰化地方法院刑事判決              97年度交易字第56號
公  訴  人  臺灣彰化地方法院檢察署檢察官
被      告  甲○○
上列被告因過失傷害案件，經檢察官聲請簡易判決處刑（96年度
偵字第11192 號），經本院北斗簡易庭受理後（97年度斗交簡字
第58號），認為不宜以簡易判決處刑，而改依通常程序審理，本
院依簡式審判程序判決如下：
    主    文
甲○○因過失傷害人，致重傷，處有期徒刑伍月，如易科罰金，
以新臺幣壹仟元折算壹日。
    事    實
一、甲○○於民國（下同）96年11月17日下午3 時許，駕駛車牌
    號碼5205-SG 號自用小客車，沿彰化縣芳苑鄉○○路由東往
    西方向行駛，於同日下午3 時30分許，途經該路段與南二路
    無號誌交岔路口處，原應注意車輛行經無號誌之交岔路口，
    應減速慢行，作隨時停車之準備，以避免危險之發生，而依
    當時情形，天候晴，有日間自然光線，路面乾燥無缺陷或障
    礙物，並無不能注意之情事，竟疏未注意，不慎與左方疏未
    注意支道車應停讓幹道車先行之由丙○○所騎乘，沿南二路
    由南往北方向行駛前來之車牌號碼KWS-422 號重型機車發生
    碰撞，丙○○因而人車倒地，受有頭部外傷合併腦內出血併
    蜘蛛膜下腔血腫、左側骰骨骨折、器質性腦病變合併妄想症
    等傷害，達重大不治或難治之程度。甲○○於肇事後，親自
    以電話報警，並報明肇事人姓名、地點，請警方前往處理，
    並接受偵詢，進而接受裁判，始查悉上情。
二、案經甲○○自首、丙○○委由丁○○訴由彰化縣警察局芳苑
    分局報請臺灣彰化地方法院檢察署檢察官聲請簡易判決處刑
    。
    理    由
一、除被告所犯為死刑、無期徒刑、最輕本刑為3 年以上有期徒
    刑之罪或高等法院管轄第1 審案件者外，於前條第1 項程序
    進行中，被告先就被訴事實為有罪之陳述時，審判長得告知
    被告簡式審判程序之旨，並聽取當事人、代理人、辯護人及
    輔佐人之意見後，裁定進行簡式審判程序，刑事訴訟法第27
    3 條之1 第1 項、第284 條之1 分別定有明文。本件被告甲○○所涉係死刑、無期徒刑、最輕本刑為3 年以上有期徒刑
    之罪或高等法院管轄第1 審案件以外之罪，並於本院行準備
    程序時就被訴事實為有罪之陳述，本院合議庭依前揭規定，
    經評議結果，裁定改由受命法官獨任行簡式審判程序，合先
    敘明。
二、上開事實，業據被告甲○○於本院審理時坦承不諱（見本院
    97年度交易字第56號卷第102-104 頁），且查：
（一）核與證人即被害人之子乙○○於警詢中，證人丁○○於偵
      訊中所為之證述相符（見彰化縣警察局芳苑分局芳警分偵
      字第0960020412號刑案偵查卷第4-6 頁，臺灣彰化地方法
      院檢察署96年度偵字第11192 號卷第10頁），並有彰化縣
      警察局芳苑分局道路交通事故現場圖1 紙、道路交通事故
      調查報告表（一）、（二）各1 份、事故現場及肇事車輛
      照片9 張、臺灣省彰化縣區車輛行車事故鑑定委員會97年
      5 月12日彰鑑字第0975600967號函及所附之鑑定意見書各
      1 份、臺灣省車輛行車事故覆議鑑定委員會97年8 月19日
      覆議字第0976203171號函1 紙附卷可稽（見彰化縣警察局
      芳苑分局芳警分偵字第0960020412 號刑案偵查卷第10-17
      頁，本院97年度交易字第56號卷第27-29 、93-1頁），堪
      認屬實。
（二）按汽車行經無號誌之交岔路口，應減速慢行，作隨時停車
      之準備，以避免危險之發生，道路交通安全規則第93條第
      1 項第2 款定有明文，被告當時駕駛自小客車行經上開無
      號誌之交岔路口時，天候晴、有日間自然光線、路面舖裝
      柏油、乾燥、無缺陷、無障礙物等，並無不能注意之情事
      ，有前揭彰化縣警察局芳苑分局道路交通事故現場圖、道
      路交通事故調查報告表（一）、（二）、事故現場及肇事
      車輛照片9 張在卷可佐（見彰化縣警察局芳苑分局芳警分
      偵字第0960020412號刑案偵查卷第10-17 頁），不料，被
      告竟疏於注意，未減速慢行，作隨時停車之準備，致被害
      人丙○○受有如前所述之傷害，為肇事次因，有臺灣省彰
      化縣區車輛行車事故鑑定委員會97年5 月12日彰鑑字第09
      75600967號函及所附之鑑定意見書各1 份、臺灣省車輛行
      車事故覆議鑑定委員會97年8 月19日覆議字第0976203171
      號函1 紙附卷可按（見本院97年度交易字第56號卷第27-2
      9 、93-1頁），是被告就本件車禍之發生有過失甚明。被
      害人丙○○雖有駕駛重機車行經無號誌之交岔路口，支道
      車未停讓幹道車先行之疏失，應為肇事主因之情狀，有前
      揭鑑定意見書1 份、鑑定委員會函文2 紙在卷可憑（見本
      院97年度交易字第56號卷第27-29 、93-1頁），然亦不能
      因此解免被告應負肇事次因之過失刑責，附此敘明。
（三）又被害人丙○○因本件車禍而受有如前所述之頭部外傷合
      併腦內出血併蜘蛛膜下腔血腫、左側骰骨骨折、器質性腦
      病變合併妄想症等傷害，亦據被害人之媳婦丁○○於偵訊
      中、被害人之子乙○○於本院準備程序時陳述明確（見臺
      灣彰化地方法院檢察署96年度偵字第11192 號卷第10頁，
      本院97年度交易字第56號卷第65頁），且有童綜合醫療社
      團法人童綜合醫院診斷證明書、一般診斷書、病危通知、
      97 年6月12日（97）童醫字第0690號函、中國醫藥大學附
      設醫院診斷證明書、97年6 月20日院管檔字第0970602499
      號函等件附卷可資佐證（見本院97年度交易字第56號卷第
      17-22 、54、61、62頁），足認屬刑法第10 條第4 項第6
      款「其他於身體或健康，有重大不治或難治之傷害」。
（四）綜上，被告甲○○之過失行為與被害人丙○○所受之重傷
      害間，具有相當因果關係無訛。本件事證明確，被告上揭
      過失傷害人致重傷之犯行，洵堪認定，應依法論科。
三、核被告甲○○所為，係犯刑法第284 條第1 項後段之過失傷
    害人致重傷罪。起訴意旨因未及查悉被害人因被告之過失傷
    害行為，造成外傷性腦出血、器質性腦病變合併妄想症，達
    重大不治或難治之程度，而認被告過失致被害人受傷害部分
    ，僅構成刑法第284 條第1 項前段之普通過失傷害罪，容有
    未洽，原應於起訴基礎社會事實同一之範圍內，變更起訴法
    條而審理，然經蒞庭檢察官於本院審理時當庭更正，本院自
    毋庸贅為變更法條。又被告於肇事後，在未經有偵查犯罪職
    權機關或公務員發覺其為犯人前，即親自以電話報警，並報
    明肇事人姓名、地點、請警方前往處理，係主動陳明其為肇
    事者而自首，進而接受裁判，有彰化縣警察局道路交通事故
    肇事人自首情形紀錄表1 紙在卷可參（見彰化縣警察局芳苑
    分局芳警分偵字第0960020412號刑案偵查卷第21頁），核與
    自首之要件相當，爰依刑法第62條前段之規定減輕其刑。爰
    審酌被告並無前科、素行尚佳，有臺灣彰化地方法院檢察署
    刑案資料查註紀錄表及臺灣高等法院被告前案紀錄表各1 份
    在卷可考，及其疏未注意交通規則，造成他人重傷害之結果
    、影響非輕，與被害人丙○○於本件車禍中為肇事主因，被
    告肇事後雖迄未與被害人達成和解，然確曾與被害人家屬進
    行調解（見本院97年度交易字第56號卷第53頁），終能坦承
    犯行等一切情狀，量處如主文所示之刑，並諭知易科罰金之
    折算標準，以示懲儆。
據上論斷，應依刑事訴訟法第452 條、第273 條之1 第1 項、第
299 條第1 項前段，刑法第284 條第1 項後段、第62條前段、第
41條第1 項前段，刑法施行法第1 條之1 第1 項、第2 項前段，
判決如主文。
本案經檢察官蔡明達到庭執行職務。
中    華    民    國    97    年    10    月    21    日
                            交通法庭  法  官  林秉暉
以上正本證明與原本無異。
如不服本判決，應於判決送達後10日內，向本院提出上訴書狀，
上訴書狀應「敘述具體上訴理由」，並按他造當事人之人數附繕
本。「切勿逕送上級法院」。
告訴人或被害人對於判決如有不服具備理由請求檢察官上訴者，
其上訴期間之計算係以檢察官收受判決正本之日期為準。
中    華    民    國    97    年    10    月    21    日
                                      書記官  張清秀
附錄本案論罪科刑法條全文：
中華民國刑法第284條
（過失傷害罪）
因過失傷害人者，處6 月以下有期徒刑、拘役或500 元以下罰金
，致重傷者，處1 年以下有期徒刑、拘役或500 元以下罰金。
從事業務之人，因業務上之過失傷害人者，處1 年以下有期徒刑
、拘役或1,000 元以下罰金，致重傷者，處3 年以下有期徒刑、
拘役或2,000 元以下罰金。


司法院資訊處製作；財團法人民間司法改革基金會備份。
